臺灣板橋地方法院刑事判決　　　　　　　94年度訴字第232號
公　訴　人　臺灣板橋地方法院檢察署檢察官
被　　　告　戊○○
　　　　　　　　　　〔另案在臺灣臺北監獄臺北分監執行中〕
指定辯護人　本院公設辯護人　己○○
上列被告因強盜等案件，經檢察官提起公訴〔起訴案號：九十三
年度偵字第一九八九四號〕，本院判決如下：
    主  文
戊○○攜帶兇器，意圖為自己不法之所有，以強暴至使不能抗拒
，而取他人之物，未遂，累犯，處有期徒刑參年拾月。
扣案水果刀壹支，沒收之。
    事  實
壹、戊○○於〔一〕民國〔下同〕八十九年間，因竊盜案〔臺灣
    板橋地方法院檢察署八十九年度偵字第二一一０八號〕，經
    臺灣高等法院判處有期徒刑壹年貳月確定，於九十年八月四
    日入監服刑。〔二〕九十年間，因偽造文書、施用第貳級毒
    品等案〔臺灣士林地方法院檢察署九十年度偵字第八０九三
    號、臺灣板橋地方法院檢察署九十年度毒偵字第三五三八號
    〕，依序經臺灣士林地方法院及本院判處有期徒刑伍月、陸
    月，如易科罰金均以參佰元折算壹日，嗣經定應執行刑為壹
    拾壹月，如易科罰金以參佰元折算壹日，確定後接續〔一〕
    所示之罪刑執行，嗣於九十三年一月二十日縮短刑期假釋出
    監，所餘刑期付保護管束〔縮刑期滿日期：九十三年六月二
    十七日〕，在有期徒刑所餘刑期內，未經撤銷假釋，餘刑以
    已執行論。
貳、詎戊○○猶未悛悔，於九十三年十二月二十一日上午七時二
    十五分許，在臺北縣土城市○○路○段二三三之十二號「蓮
    華有機店」前，見丁○○買完早餐步出店門，打開其停放在
    路旁之牌照號碼ＺＶ－九九九七號自小客車左前車門登上駕
    駛座之際，戊○○竟意圖為自己不法之所有，頭戴安全帽，
    持己有客觀上足充兇器之水果刀壹把，緊隨丁○○登入上開
    車輛之駕駛座，並以身體強將丁○○往右推向上開車輛『副
    駕駛座〔即右前座〕』，持刀面向丁○○，以此強暴方式意
    圖強取上開自小客車〔起訴書載為車內儀表板上之新台幣一
    、二仟元現金〕。丁○○驚恐之際，乃以雙手、雙腳頂住戊○○之身體，並大聲呼救，戊○○為遂取上開自小客車，竟
    基於傷害人身體之犯意，持刀揮刺丁○○，致丁○○受有左
    膝肌腱斷裂、左手中指皮膚缺損、右手第四指一點五公分裂
    傷之傷害，將足「壓制住」丁○○之強暴行為施及丁○○。
    斯時，「蓮華有機店」之老闆甲○○耳聞丁○○之呼救聲，
    立刻奔至車旁拉開駕駛座車門查看究竟，戊○○見事跡敗露
    ，立即自車內逃出而不遂其強盜犯行，於上開自小客車駕駛
    座遺下右腳拖鞋壹支。甲○○隨後追躡，並沿路高喊「搶劫
    」示警，追至臺北縣土城市○○路六十二巷二號時，戊○○
    不慎跌倒，並趁勢將所戴安全帽丟棄，繼於同日上午七時三
    十分許，許、李二人追逐至臺北縣土城市○○街六十九號前
    ，適臺北縣政府警察局土城分局員警丙○○騎車路經該處，
    見狀旋即加入追捕，迄同日上午七時三十五許，在臺北縣土
    城市○○路○段二三三之十二號前〔戊○○跑回原處〕，臺
    北縣政府警察局土城分局員警程世助據報趕至，持槍喝令戊○○就範，方順利逮捕戊○○，並扣得戊○○所有供其犯上
    開犯行所用之水果刀壹把。
參、案經被害人丁○○訴由臺北縣政府警察局土城分局報告臺灣
    板橋地方法院檢察署檢察官偵查起訴。
    理  由
壹、本件訴、辯雙方主要爭點暨所執證據方法：
    一、公訴人認被告涉右揭犯嫌，係以：〔一〕證人丁○○於
        偵查中之證述。〔二〕證人甲○○於偵查中之證述。〔
　　　　三〕詰問證人丙○○。〔四〕扣案水果刀壹把。〔五〕
  　　　採證相片拾參張。〔六〕亞東紀念醫院診斷證明書壹紙
    　　。〔六〕被告警詢、偵訊中供述等為據。並聲請詰問證
      　人丁○○、甲○○、丙○○，嗣於審理中捨棄詰問證人
        丙○○。
    二、被告坦承案發之際，確持扣案之水果刀，與被害人拉扯
        間，劃傷被害人，亦承認被害人汽車駕駛座下之右腳拖
        鞋為其所有。惟爭執主張〔一〕伊並非要搶儀表板上之
        現金，而係因誤認被害人為其債務人乙○○之配偶而上
        車，警詢筆錄之記載與伊所陳述之內容不符，係警察叫
        伊講的。〔二〕被害人汽車駕駛座下之右腳拖鞋，係不
        詳人士於案發後，將之拾獲，置於駕駛座下。辯護人辯
        護意旨略以：〔一〕被害人車內儀表板並無一、二仟元
        現金，且被告當時未戴安全帽，被告進入被害人車內亦
        無搶奪行為。〔二〕被告既未以言語要求被害人交出身
        上財物，也無拿取皮包、車鑰匙或將被害人拉下車之舉
        動，難認被告有何不法所有之意圖。〔三〕被告行為時
        處於精神耗弱狀態〔參見本院準備程序筆錄暨辯護意旨
        書〕；並聲請詰問證人丁○○、乙○○及聲請鑑定被告
        行為時之精神狀況、受精神疾病影響之程度等為據。
    三、本院依職權調查贓物認領保管單、調查扣案水果刀壹支
        ，並當庭勘驗扣案水果刀。勘驗被告於警詢時之錄音帶
        。
貳、本院關於事實之判斷：
    一、右揭事實，業據告訴人丁○○指訴歷歷，核與〔一〕被
        告坦承案發之際，確持扣案之水果刀，與被害人拉扯間
        ，劃傷被害人，暨被害人汽車駕駛座下之右腳拖鞋為其
        所有。〔二〕證人甲○○、丁○○於偵、審中結證情節
        ，互核相符，復有扣案水果刀壹把、採證相片拾參張、
        亞東紀念醫院診斷證明書壹紙等足資佐證。又扣案水果
        刀，經本院庭勘驗，「總長約三十五公分、刀刃長約二
        十五公分、寬約二公分，足充兇器使用」〔參見本院審
        判筆錄〕，已見告訴人丁○○指訴被害情節，與事實相
        符，足為認定右開事實之依據。且查：
        〔一〕證人丁○○於本院審理時證稱：「... 被告走近
              我車時，水果刀就已經拿出來了。我就大叫。被
              告沒有說話，我是看到刀子就嚇呆了，以手腳抵
              擋，我的手腳有遭割傷。〔檢察官問：九十三年
              十二月上午七時半左右，發生何事？〕、「他一
              隻腳進來，『身體壓下來』，所以我才出手、出
              腳抵擋。他沒有動到我車上的東西，『只是一直
              壓下來』。〔檢察官問：被告有無要推你？〕」
              、「... 當時我已經倒向『副駕駛座』。... 」
              、「是。〔檢察官問：是否確定被告一開始便拿
              出刀子？〕」、「如果甲○○沒有過來，我會被
              壓制住。〔檢察官問：當時有無不能反抗？〕」
              〔參見本院九十四年四月二十八日審判筆錄〕，
              與證人甲○○本院證稱：「告訴人坐在駕駛座
              ，人倒向副駕駛座。　　... 〔檢察官問：當時
              告訴人在何處？〕」〔參見本院九十四年四月二
              十八日審判筆錄〕。被告坦承案發之際，確持
              扣案之水果刀，與被害人拉扯間，劃傷被害人，
              被害人汽車駕駛座下之右腳拖鞋為其所有等情，
              互核相符。凡此，認被告於案發之際，確已著手
              將足「壓制住」告訴人之強暴行為施及告訴人。
        〔二〕證人即被害人丁○○於偵訊時結證意旨，謂被告
              意在強取上列自小客車〔參見偵卷第六一頁正面
              〕。查：案發之際，被告所著拖鞋〔右腳〕遺
              留於上開自小客車駕駛座底板上，此有照片足稽
              〔參見偵卷第三六頁〕，據之推見，被告於案發
              之際，確緊隨丁○○登入上開車輛之駕駛座。
              被告進入上列自小客車內後，將被害人『壓』
              向副駕駛座，業見前述，據此，被告亦有迫被害
              人其離開駕駛座之行為。被告遺留於被害人汽
              車駕駛座下之右腳拖鞋，所沾血跡，係證人許
              花受傷後流出之血液，業據證人丁○○來院結證
              在卷〔參見本院審判筆錄第十頁、第十一頁〕，
              所沾血跡呈「多重糊散狀」，復有現場照片足參
              〔參照九十三年度偵字第一九八九四號卷第三六
              、三七頁現場照片〕。衡情斟之，顯係被告之右
              腳移離上開拖鞋間，被害人受傷致血液滴留於拖
              鞋上，嗣被告更踩踏該拖鞋致血跡呈多重糊散狀
              。據此推見被告於行為之際，接續施強暴圖盤據
              上列車輛之駕駛座，乃致其右腳忽離拖鞋，懸即
              復行踩踏，終至遺留於駕駛座底板上、血跡呈多
              重糊散狀。凡此，尤見其盤踞駕駛座意志之堅。
              綜合被告緊隨丁○○登入上開車輛之駕駛座，
              迫被害人其離開駕駛座，堅決圖盤踞駕駛座等情
              ，認證人即被害人丁○○於偵訊時結證意旨，謂
              被告意在強取上列自小客車〔參見偵卷第六一頁
              正面〕壹節，應可採信，爰據之認定如事實欄。
    二、關於被告其餘爭執部份，說明如后：
        〔一〕關於被告抗辯係誤認被害人為其債務人『乙○○
              』之配偶才上車暨警詢筆錄之記載不實乙節。查
              本院依職權勘驗被告九十三年十二月二十一日警
              詢錄音帶，發現被告係主動陳述警詢筆錄所載「
            　儀表板上有一、二仟元」等語，警詢筆錄與被告
              所述大致相符，語意亦無出入〔參見本院卷附警
              詢錄音帶勘驗報告暨譯文〕。又本院不認被告意
              在『圖儀表板上有一、二仟元』而為本件犯行，
              縱被告之警詢筆錄『未』載『儀表板上有一、二
              仟元』等情，亦難認被告否認犯罪之主張為真正
              ；被告於準備程序中陳報所稱之債務人『乙○○
              』係年約六十年次，已婚、住土城市。本院依辯
              護人之聲請函詢臺北縣土城市戶政事務所，按址
              傳喚惟一設籍於土城市之「乙○○」到院證稱：
              「不認識。〔辯護人問：是否認識在庭被告？〕
              」、「有，裕隆ｃｅｆｉｒｏ兩仟ｃｃ，銀色的
              。〔辯護人問：有無開車？〕」、「沒有。〔辯
              護人問：是否曾借錢給人？〕」〔參見本院審判
              筆錄〕。凡此，不能認被告所辯「誤認被害人為
              其債務人『乙○○』之配偶才上車」等情為真正
              。
        〔二〕被告於案發之際所著拖鞋〔右腳〕遺留於上列自
              小客車駕駛座之底板上，業見前述，該拖鞋確為
              被告所遺留，亦據證人丁○○結證在卷〔參見本
              院審判筆錄第六頁〕。被告聲明之前列證據方法
              ，與所辯『被害人汽車駕駛座下之右腳拖鞋，係
              不詳人士於案發後，將之拾獲，置於駕駛座下。
              』之待證事實，無證據上之關聯性，復無確切之
              事證足認被告所辯上情為真正，其執此置辯，即
              難遽信。
        〔三〕關於被告於案發之際是否頭戴安全帽：查：被
              告於本院審理時供稱：「我是叫我朋友載我到那
              邊，朋友載我到該處，就離開了。〔檢察官問：
              你朋友何時載你到那邊？〕」、「我不知道安全
              帽要放哪裡。〔檢察官問：凌晨三四點就到那邊
              ，為何安全帽仍戴著？〕」等語，已自承案發之
              日確佩戴安全帽到達現場。證人〔即被害人〕
              丁○○來院證稱：「有，... 〔被告當時有無戴
              安全帽？〕」。證人甲○○證稱：「有。〔檢
              察官問：被告當時有無戴安全帽？〕」，「他是
              戴全罩的，顏色不記得。〔檢察官問：被告當時
              所戴的安全帽是否如扣案物所示？（審判長提示
              安全帽）〕」。參者互核相符，堪認被告於案發
              之際，確實頭戴安全帽而為強盜未遂犯行。
　    　〔四〕關於被告行為時是否處於精神耗弱乙節：被告於
              本院審理時雖自稱有幻聽、幻覺，並提出重大傷
              病卡供本院審酌，間有病名代碼「二九六」〔名
              稱係精感性精神病〕之記載。但，本院另囑亞東
              紀念醫院鑑定其精神狀態，其鑑定意見雖認被告
              智力程度達「邊緣智力」，惟排除被告於本案案
              發之際有「精神耗弱」或「心神喪失」之可能，
              此有亞東紀念醫院對被告之精神鑑定報告書正本
              在卷足稽〔附本院卷〕。被告於案發之際，對於
              外界事務之知覺理會及判斷作用均未較常人為低
              ，其執前詞置辯，尚難採信。
    三、本件事證明確，被告上開犯行，堪予認定。
參、核被告所為，係犯刑法第三百三十條第二項、第一項之加重
    強盜未遂罪、第二百七十七條之普通傷害罪。所犯加重強盜
    未遂、普通傷害貳罪，有方法、結果之牽連關係，應從一重
    之加重強盜未遂罪處斷；被告前曾犯事實欄壹所示竊盜、偽
    造文書、施用第貳級毒品等罪，經法院判處罪、刑，先後確
    定，嗣於九十三年六月二十七日執行完畢，此有刑案資料查
    註紀錄表附偵查卷、臺灣高等法院被告全國前案紀錄表附本
    院卷足參，伍年之內，再犯有期徒刑以上之本罪，依累犯之
    規定，加重其刑。其著手於加重強盜犯行而不遂，依刑法第
    二十六條前段之規定，減輕其刑，並依法先加後減之。審酌
    被告之生活狀況、智識程度、犯罪之動機、目的、手段、所
    生危害、暨犯罪後態度等一切情狀，量處如主文所示之刑；
    扣案水果刀壹支，係被告所有供其犯本罪所用之物，併依法
    宣告沒收。
據上論斷，應依刑事訴訟法第二百九十九條第一項前段，刑法第
三百三十條第二項、第一項、第五十五條、第四十七條、第二十
六條前段、第三十八條第一項第二款，判決如主文。
本案經檢察官王家春到庭執行職務。
中　　華　　民　　國　　94　　年　　5 　　月　　19　　日
                  刑事第二庭審判長法  官  鄭水銓
                                  法  官  廖怡貞
                                  法  官  陳福來
以上正本證明與原本無異。
如不服本判決，應於判決送達後十日內，向本院提出上訴狀。
                                  書記官  林兆嘉
中　　華　　民　　國　　94　　年　　5 　　月　　20　　日
附錄本案論罪科刑法條全文：
刑法第三百二十一條
犯竊盜罪而有左列情形之一者，處六月以上、五年以下有期徒刑
：
一  於夜間侵入住宅或有人居住之建築物、船艦或隱匿其內而犯
    之者。
二  毀越門扇、牆垣或其他安全設備而犯之者。
三  攜帶兇器而犯之者。
四結夥三人以上而犯之者。
五乘火災、水災或其他災害之際而犯之者。
六在車站或埠頭而犯之者。
前項之未遂犯罰之。
刑法第三百三十條
犯強盜罪而有第三百二十一條第一項各款情形之一者，處七年以
上有期徒刑。
前項之未遂犯罰之。
